臺灣臺中地方法院民事裁定
110年度聲字第242號
聲  請  人  紀宗曜  
            紀宗澤  
            紀凱文  

            紀筱玟  


            紀玉田  

            紀昆淵  
            紀詠泉  
上七人共同
代  理  人  謝文明律師
相  對  人  祭祀公業紀長興

特別代理人  李國源律師
上列聲請人聲請於本院109年度訴字第2107號確認派下權存在事
件中，為該事件被告祭祀公業紀長興選任特別代理人，本院裁定
如下：
    主  文
選任李國源律師為本院109年度訴字第2107號確認派下權存在之
民事訴訟事件被告祭祀公業紀長興之特別代理人。
選任特別代理人所需費用及特別代理人代為訴訟所需費用暫先核
定為新臺幣肆萬伍仟元，由聲請人墊付。
    理  由
一、按非法人之團體，設有代表人或管理人者，有當事人能力；
    對於無訴訟能力人為訴訟行為，因其無法定代理人或其法定
    代理人不能行代理權，恐致久延而受損害者，得聲請受訴法
    院之審判長，選任特別代理人；本法關於法定代理之規定，
    於非法人團體之代表人或管理人準用之，民事訴訟法第40條
    第3項、第51條第1項、第52條分別定有明文。又祭祀公業條
    例於民國97年7月1日施行後，祭祀公業未依該條例第21條、
    第22條規定向主管機關登記為祭祀公業法人者，仍不失為非
    法人團體，而有當事人能力（最高法院97年度台上字第2070
    號裁定意旨、97年度第2次民事庭會議參照）。是以，在現
    行法下，祭祀公業如尚未辦理登記為祭祀公業法人者，應屬
    非法人團體，有當事人能力，若其無管理人，或管理人因故
    不能履行職務，致其訴訟能力有所欠缺時，對造當事人如恐
    致久延而受損害，自得依前揭規定，聲請法院為該祭祀公業
    選任特別代理人。
二、按選任特別代理人所需費用，及特別代理人代為訴訟所需費
    用，得命聲請人墊付本法關於法定代理之規定，於法人之代
    表人準用之；法院或審判長依法律規定，為當事人選任律師
    為特別代理人或訴訟代理人者，其律師之酬金由法院或審判
    長酌定之；前項酬金及第466條之3第1項之酬金為訴訟費用
    之一部，其支給標準，由司法院參酌法務部及中華民國律師
    公會全國聯合會意見定之；民事訴訟法第51條第5項、第52
    條、第77條之25分別定有明文。又按法院裁定律師酬金，應
    斟酌案情之繁簡、訴訟之結果及律師之勤惰，於下列範圍內
    為之；但律師與當事人約定之酬金較低者，不得超過其約定
    ：㈠民事財產權之訴訟，於訴訟標的金額或價額3％以下；但
    最高不得逾新臺幣（下同）50萬元。㈡民事非財產權之訴訟
    ，不得逾15萬元；數訴合併提起者，不得逾30萬元；非財產
    權與財產權之訴訟合併提起者，不得逾50萬元，亦為法院選
    任律師及第三審律師酬金核定支給標準第4條第1項所明定。
三、本件聲請意旨略以：
（一）相對人祭祀公業紀長興之原法定代理人紀江鎮，前因其他
      派下對其提起確認管理權不存在事件，由鈞院110年度訴
      字第590號案件繫屬中，並經鈞院以110年度全字第21號、
      臺灣高等法院臺中分院以110年度抗字第268號裁定，定暫
      時狀態假處分（即紀江鎮於該案終結前不得行使祭祀公業
      紀長興管理人之職務），故祭祀公業紀長興現無人管理人
      而欠缺訴訟能力。
（二）而祭祀公業紀長興無法定代理人得行使代理權，恐致訴訟
      程序久延而無法保障權益，故應有選任特別代理人之必要
      ；聲請人經詢問祭祀公業紀長興之派下，其中派下員紀仁
      生願擔任本案之特別代理人，且其對於祭祀公業之事務熟
      稔，並有意願，故選任紀仁生為祭祀公業紀長興之特別代
      理人，應屬適當。爰聲請紀仁生為鈞院109年度訴字第210
      7號確認派下員存在等事件為相對人之特別代理人。
四、經查：
（一）本件109年度訴字第2107號確認派下權存在事件中之被告
      祭祀公業紀長興之法定代理人紀江鎮，因本院另案確認管
      理權不存在事件（110年度訴字第590號），遭聲請假處分
      禁止其執行祭祀公業紀長興管理人之職務後，復於110年9
      月17日死亡，且相對人祭祀公業紀長興迄今無法重新選任
      新管理人，堪認相對人現無法定代理人，是聲請人依民事
      訴訟法第51條第1項規定，聲請選任特別代理人，以避免
      本件訴訟程序延滯，並利程序之進行，經核於法並無不合
      。
（二）本院審酌相對人過半數派下員推薦之李國源律師，係自93
      年1月執業迄今將近18年，參之其學經歷及專長之訴訟類
      型，堪認具備相當專業智識及職業倫理，又係臺中律師公
      會願任特別代理人之會員名冊成員，並表明有意願擔任特
      別代理人，足以維護相對人法律上權益，且其與兩造並無
      利害衝突，由其擔任相對人之特別代理人，顯較聲請人推
      薦之派下員紀仁生為適當，爰依前揭規定，選任李國源律
      師為相對人於本件訴訟事件之特別代理人。
五、本院參酌本事件案情之繁簡程度及法院選任律師及第三審律
    師酬金核定支給標準所定標準，核定本件選任特別代理人所
    需費用及特別代理人代為訴訟所需費用暫先核定為新臺幣45
    ,000元，並由聲請人先行墊付之。
六、民事訴訟法第483條規定，訴訟程序進行中所為之裁定，除
    別有規定外，不得抗告。故選任特別代理人之裁定及駁回選
    任特別代理人聲請之裁定，倘係於訴訟程序進行中所為者，
    均不得抗告，僅於訴訟繫屬前所為者，始得為抗告（最高法
    院85年度台抗字第215號裁判、88年度第9次民事庭會議決議
    意旨參照）。聲請人於本件訴訟繫屬中提起本件聲請，係屬
    訴訟程序進行中所為之裁定，揆諸前揭說明，自不得抗告，
    併予敘明。　　　　
七、依民事訴訟法第51條第1項、第5項、第52條，裁定如主文。
中　　華　　民　　國　　110 　年　　12　　月　　24　　日
                  民事第六庭  法  官　巫淑芳
正本係照原本作成。
本裁定不得抗告。
中　　華　　民　　國　　110 　年　　12　　月　　24　　日
                              書記官　廖明瑜